臺灣臺南地方法院民事裁定　　　　　　　　 96年度抗字第5號
抗　告　人　丙○○
相　對　人　香港商香港上海匯豐銀行股份有限公司
法定代理人　乙○○
代　理　人　甲○○　台北縣板橋市○○路○段285號5樓
上列當事人間請求拍賣抵押物事件，抗告人對於民國95年12月19
日本院臺南簡易庭95年度拍字第1629號裁定提起抗告，本院裁定
如下：
    主  文
抗告駁回。
抗告程序費用新台幣壹仟元由抗告人負擔。
    理  由
一、本件相對人於原審聲請及於本院以：
  (一)抗告人於民國87年8月10日以其所有如附表所示之不動產為
    擔保，設定本金最高限額新台幣（下同）2,460,000元抵押
    權予相對人，約定抵押權存續期間自87年8月10日起至127年
    8月10日止，並於87年7月29日向相對人借款2,050,000元，
    其中1,950,000元為房屋借款，約定借款期限為20年，另
    100,000元為擔保透支借款，約定借款期限為1年，但每年屆
    後若雙方未以書面表示不續約，視同雙方同意以同一借款內
    容延長1年，不另換約，其後每年屆期均相同；嗣於92年9月
    2日兩造另訂立增補替代契約，約定上開借款本金餘額
    1,880,000元均為房屋借款，利息按相對人指數型房貸指標
    利率加1.2%浮動利率計算，借款期間為13年，按年金法平均
    攤還本息，每2週為1期繳納，如一期未依約定清償，抗告人
    喪失期限利益，全部債務視為到期，詎抗告人自95年8月11
    日起即違約未給付本息，全部債務視為全部到期，抗告人尚
    積欠相對人本金1,877,176元，爰聲請拍賣如附表所示之抵
    押物。
  (二)相對人聲請拍賣抵押物時，抗告人積欠已到期之本息為95年
    8 月11日、95年8月25日、95年9月8日、95年9月22日等4期
    各8,477元、95年10月6日、95年10月20日等2期各8,501元，
    依約定全部債務視為到期，縱其後抗告人已於95年12月22日
    清償上開欠款，惟相對人為保障債權實現，仍得依約定聲請
    拍賣抵押物取償。原審法院以相對之聲請於法並無不合，據
    以准許相對人拍賣如附表所示之不動產抵押物之聲請，即無
    不當，抗告人之抗告，並無理由。為此，求為駁回抗告等語
    。
二、抗告意旨以：抗告人僅遲延給付已到期之本息數期而已，且
    已於95年12月22日就已到期之本息全部清償完畢，至今均按
    期繳納，相對人僅因抗告人遲延給付數期，即聲請拍賣抵押
    物，有欠公允，原審遽然裁定准予如附表所示之不動產，顯
    屬有誤，為此提起本件抗告，請求廢棄原裁定等語。
三、按扺押權人，於債權已屆清償期而未清償者，得聲請法院拍
    賣抵押物，就其賣得價金而受清償；民法第873條第1項定有
    定有明文。是抵押權人依此項規定聲請拍賣抵押物係屬非訟
    事件，法院所為准駁之裁定，無確定實體法上法律關係存否
    之性質，於債權及抵押權之存否無既判力，故袛須其抵押權
    已經依法登記，且債權已屆清償期而未受清償，法院即應為
    准許拍賣抵押物之裁定，至對於此項法律關係有爭執之人，
    為求保護其權利，不妨提起訴訟，以求解決，不得僅依抗告
    程序聲明其爭執，並據為廢棄拍賣抵押物裁定之理由（最高
    法院51年10月8日民刑庭總會決議(三)參照）。
四、經查：
  (一)本件相對人聲請之事實，業據其提出他項權利證明書、抵押
    權設定契約書及其他約定事項、消費性房屋抵押借款暨擔保
    透支約定書、增補替代合約、土地及建物登記謄本、交易明
    細表各1件為證，抗告人亦自承相對人聲請拍賣抵押物之前
    ，抗告人確有積欠95年8月11日、95年8月25日、95年9月8日
    、95年9月22日應繳納本息各8,477元、及95年10月6日、95
    年10月20日應繳納本息8,501元，核與相對人之所提出抗告
    人交易明細表相符，堪信為真。依兩造於92年9月2日簽訂立
    增補替代合約貳、一般條款第3條約定：「就任一借款，立
    約人對貴行所負一切債務本息及費用，均願依照約定期限如
    數清償，(一)如立約人或連帶保證人有下列情形之一時，無須
    由貴行事先通知或催告，貴行得隨時對任一或全部借款減少
    借款額度，或縮短借款之期限，或視為全部到期，貴行得逕
    向立約人請求清償全部債務之本息、手續、違約金、遲延利
    息以及其他一切費用。(1)任何一宗債務不依約清償本金時。
    」等語，抗告人既未依約定清償上開各期本息，依兩造約定
    ，全部債務視為到期，依上開說明，抵押權擔保之債權已屆
    清償期而未清償，相對人自得聲請法院拍賣抵押物。抗告意
    旨雖以其已於95年12月22日清償已到期而未清償之債務云云
    ，惟抵押權人聲請拍賣抵押物既屬非訟事件，法院就形式上
    審查結果，相對人之聲請確已符合實行抵押權之要件，自應
    為准許拍賣抵押物之裁定，且法院形式上審查是否符合實行
    抵押權之要件而為准駁之裁定，並無確定實體法上法律關係
    存否之性質，抗告人如就實體事項仍有爭執，非本件拍賣抵
    押物事件程序所得審究，應由抗告人另行起訴，以確認兩造
    間之實體上法律關係之爭執，抗告人據以提起抗告，即乏所
    據。從而，原審所為准許拍賣抵押物之裁定，洵屬正當，抗
    告人提起本件抗告，請求廢棄原裁定，為無理由，應予駁回
    。
四、據上論結，本件抗告為無理由，依非訟事件法第46條、第21
    條第2項、第24條第1項，民事訴訟法第495條之1第1項、第
    449 條第1項、第78條，裁定如主文。
中　　華　　民　　國　　96　　年　　3 　　月　　8 　　日
                  民事第三庭    審判長法　官　蔡美美
                                      法　官　張季芬
                                      法　官　張桂美
上為正本係照原本製作
如不服本裁定，僅得於收受本裁定正本送達後10日內，以適用法
規顯有錯誤為理由，向本院提出再抗告狀，（須附繕本一份及
繳納再抗告裁判費新台幣1,000元），經本院許可後始可再抗告。
中　　華　　民　　國　　96　　年　　3 　　月　　8 　　日
                                      書記官  黃鋕偉
┌─────────────────────────────────────────────┐
│附表：                                                                  96年度抗字第5號   │
│                                                                                          │
├──┬──────────────────┬─┬─────┬─────────┬─────┤
│　  │      土    地     坐 　  落　　　  │地│面　積　　│　　　　　　　　　│          │
│編號├───┬────┬────┬────┤　├─────┤　權　利　範　圍　│段界調整前│
│    │縣　市│鄉鎮市區○ 　段　 │地 　號 │目│平方公尺　│ 　　　　　　　　 │　        │
├──┼───┼────┼────┼────┼─┼─────┼─────────┼─────┤
│001 │臺南市│中西區  ○○○段  │6006-14 │建│237       │10000分之918      │鹽埕段1-89│
│    │      │        │        │        │  │          │                  │地號      │
└──┴───┴────┴────┴────┴─┴─────┴─────────┴─────┘
┌──────────────────────────────────────────┐
│附表（建物）︰　　　　　　　　　　　　　　　　　　　　　　　　     96年度抗字第5號  │
├──┬─┬──────┬────┬────┬─────┬──────┬───┬───┤
│    │　│　　　　　　│　　　　│建築式樣│建物　面積│附 屬  建 物│　　　│　　　│
│    │建│　　　　　　│　　　　│　　　　├─┬─┬─┼──┬─┬─┤權　利│段界調│
│    │　│　　　　　　│　　　　│主要建築│二│合│面│主要│陽│面│　　　│      │
│編號│　│　建物門牌　│基地坐落│　　　　│  │  │積│　　│  │積│　　　│      │
│    │　│　　　　　　│　　　　│材 料 及│  │  │  │建築│　│　│　　　│      │
│    │號│　　　　　　│　　　　│　　　　│  │  │單│　　│  │單│範　圍│整前　│
│　  │　│　　　　　　│　　　　│房屋層數│層│計│位│材料│台│位│　　　│　    │
├──┼─┼──────┼────┼────┼─┼─┼─┼──┼─┼─┼───┼───┤
│001 │72│臺南市中西區│臺南市中│5層樓房 │74│74│平│鋼筋│6.│平│全部  │鹽埕段│
│    │11│忠義路一段50│西區南寧│鋼筋混凝│.1│.1│方│混凝│38│方│      │19063 │
│    │  │號2樓       │段6006-1│土造    │2 │2 │公│土造│  │公│      │建號  │
│    │  │            │4地號   │        │  │  │尺│    │  │尺│      │      │
├──┴─┴──────┴────┴────┴─┴─┴─┴──┴─┴─┴───┴───┤
│共同使用部分：南寧段7214建號，權利範圍：10000分之918。                              │
└──────────────────────────────────────────┘
